臺灣高等法院刑事判決　　　　　　　 93年度交上訴字第199號
上　訴　人
即　被　告　乙○○
上列上訴人因公共危險等案件，不服臺灣桃園地方法院93年度交
訴字第55號，中華民國93年10月29日第一審判決（起訴案號：臺
灣桃園地方法院檢察署92年度偵字第17777號），提起上訴，本
院判決如下：
    主  文
上訴駁回。
    事  實
一、乙○○前於民國九十一年間因偽造文書案件，經臺灣桃園地
    方法院於九十一年十一月十五日以九十一年度訴字第一一六
    二號判決判處有期徒刑三月確定，甫於九十二年四月二十二
    日易科罰金執行完畢（構成累犯）。猶不知警惕，復於九十
    二年四月二十六日夜間，駕駛車牌5F－6790號之自用小客車
    ，沿桃園縣桃園市○○路之內側車道往南崁方向行駛，於同
    日二十三時十五分許，途經經國路與天祥三街交岔路口時，
    適同向前方有甲○○無照騎乘車牌IVF－780號重型機車，疏
    未注意依規定以兩段方式進行左轉彎，即逕行在經國路之內
    側車道，欲左轉天祥三街行駛，乙○○本應注意車前狀況，
    並隨時採取必要之安全措施，以避免危險之發生，而依當時
    之天候雖陰、然夜間有照明、路面乾燥、無缺陷及障礙物、
    視距良好，顯無不能注意之情形，竟疏未注意及上開規定，
    貿然前行，致所駕自用小客車之車頭，自後撞及甲○○所騎
    乘重型機車之後側，使甲○○人車倒地，因此受有骨盆上肢
    下肢恥骨骨折等之傷害。詎乙○○於肇事致甲○○受傷後，
    不但未停留肇事現場對受傷之甲○○施以必要之救助，反因
    一時心虛，乃另行起意迅即駕車逃逸。嗣經警據報前往處理
    並依遺落現場之5F─6790號車牌，於九十二年六月二十四日
    循線查獲乙○○，始悉上情。
二、案經甲○○訴由桃園縣政府警察局桃園分局報請臺灣桃園地
    方法院檢察署檢察官偵查起訴。
    理  由
一、被告乙○○未附理由提起本件上訴，經本院合法傳喚，亦無
    正當理由而未到庭；其於原審審理時則坦認有於前揭時、地
    駕駛上開自用小客車肇事致告訴人甲○○受傷等情，惟辯稱
    ：伊當時係綠燈直行經國路之內側車道，行經天祥三街路口
    時，告訴人突自右邊衝出來，當時伊只看到一個黑影，不知
    撞到什麼東西，又因急著去臺北上班，所以未下車確定云云
    。
二、經查：
  (一)被告右揭過失傷害之犯行，業據證人即告訴人甲○○於原審
    審理時及本院訊問時到庭指證綦詳，復有道路交通事故調查
    報告表一件、現場照片八張及敏盛綜合醫院出具之診斷證明
    書一紙附卷可稽。依前揭現場照片所示：肇事後被害人機
    車之後側車殼破損、椅墊脫落；被告遺落現場之5F─6790號
    車牌，則向內凹陷。本件肇事之經國路，為雙向三車道之
    市區道路，與天祥三街之交岔路口處，並劃有機車待轉區○
    ○○○○道路交通事故調查報告表所繪現場圖可考；則依道
    路交通安全規則第九十九條第一項第三款之規定，告訴人甲
    ○○騎乘重型機車行駛肇事路段自應以兩段方式進行左轉彎
    ，然甲○○自承其無照騎乘重型機車從敏盛綜合醫院駛入經
    國路直行後，擬由經國路與天祥三街路口，向左迴轉往特易
    購（即桃園市區方向）行駛，其在經國路直行約幾秒鐘後，
    即遭被告自後撞及；告訴人甲○○遭被告所駕車輛追撞之
    位置，係在經國路內側車道，甫進入與天祥三街交岔路口處
    ，此經甲○○在前揭現場圖上以三角形符號標示明確。是綜
    和上述各情，本件車禍顯係告訴人甲○○無照騎乘重型機車
    ，疏未注意依兩段方式左轉彎，即逕由經國路之內側車道，
    欲左轉天祥三街行駛，同向後方之被告亦疏未注意此一車前
    狀況，猶貿然前行，所駕自用小客車遂自後撞及告訴人騎乘
    之重型機車而肇致。
  (二)按汽車駕駛人應注意車前狀況，並隨時採取必要之安全措施
    ，道路交通安全規則第九十四條第三項定有明文。被告為自
    用小客車駕駛人，對於上開規定，理當知之甚詳並能注意及
    之，而依當時之天候雖陰、然夜間有照明、路面乾燥、無缺
    陷及障礙物、視距良好，顯無不能注意之情形，詎竟疏未注
    意告訴人已進入經國路內側車道此一車前動態，猶貿然前行
    ，以致肇事，其有過失甚明；雖告訴人無照騎乘重型機車，
    疏未注意於向左迴轉往桃園市區方向前，應依兩段方式左轉
    彎，即逕由經國路之內側車道左轉彎，就本件車禍之發生亦
    與有過失，惟仍不因此解免被告過失刑責。被告之過失行為
    與告訴人所受傷害間，復具相當因果關係，是其有過失傷害
    之犯行，至為灼然。
  (三)又被告肇事致告訴人受傷後，未為任何必要之救護措施，即
    逃離現場，棄已受傷之告訴人甲○○於不顧等情，亦據甲○
    ○於原審審理時結證在卷；被告雖辯稱：不知撞到什麼東西
    云云；惟被告係以車頭自後追撞告訴人所騎機車，已如前述
    ，依汽、機車撞擊之部位及受損情形，衡情被告豈有不知所
    撞者為何物之理；況被告於原審審理時復供承：肇事後伊往
    前開，到了一路口即右轉，將車子停在一棟大樓旁後有回去
    看，走了約三百公尺，見那邊無人處理，即攔計程車回臺北
    ，但伊車子尚能行駛等語；顯然被告當時已知其駕車追撞機
    車致人車倒地並受傷之事實，否則何需捨原車不用，反以徒
    步之方式折回現場查看，是其上開所辯顯係事後卸責之詞，
    要無可採。被告此部分駕駛動力交通工具肇事，致人受傷後
    逃逸之犯行，亦堪認定。
  (四)綜上所述，本件事證明確，被告犯行均堪認定，應依法論科
    。
三、核被告乙○○駕車致人受傷，係犯刑法第二百八十四條第一
    項前段之過失傷害罪；又其駕駛上開動力交通工具肇事，致
    告訴人受傷後逃逸之行為，係另犯刑法第一百八十五條之四
    之駕駛動力交通工具肇事致人受傷逃逸罪。所犯上開二罪，
    一為過失犯，一為故意犯，構成要件復不相同，應予分論併
    罰。又被告前於九十一年間因偽造文書案件，經原審於九十
    一年十一月十五日以九十一年度訴字第一一六二號判決判處
    有期徒刑三月確定，甫於九十二年四月二十二日易科罰金執
    行完畢，有本院被告全國前案紀錄表一份在卷可按，其於刑
    之執行完畢後，五年內再犯本件有期徒刑以上之各罪，均為
    累犯，應各依刑法第四十七條之規定加重其刑。
四、原審認被告罪證明確，依刑法第一百八十五條之四、第二百
    八十四條第一項前段、第四十七條、第五十一條第五款，罰
    金罰鍰提高標準條例第一條前段，審酌被告之品性、素行，
    車禍後不思救助被害人即逕行離去，其心存僥倖及圖卸刑責
    ，實無足取，且雖已賠償告訴人約新臺幣十五萬元，惟迄未
    與告訴人達成民事和解、其過失程度（告訴人亦與有過失）
    及犯罪後之態度等一切情狀，分別量處有期徒刑三月、八月
    ，並定其應執行刑有期徒刑十月；認事用法，核無不當，量
    刑亦稱妥適，被告未附理由提起上訴，為無理由，應予駁回
    。
五、被告經合法傳喚，無正當之理由不到庭，爰不待其陳述，逕
    行判決，附此敘明。
據上論斷，應依刑事訴訟法第368條、371條，判決如主文。
本案經檢察官郭啟東到庭執行職務。
中　　華　　民　　國　　94　　年　　3 　　月　　1 　　日
　　　　　　　　　刑事第十九庭審判長法　官  葉騰瑞
　　　　　　　　　　　　　　　　    法　官  莊明彰
　　　　　　　 　 　　　　　　　　　法　官  劉壽嵩
以上正本證明與原本無異。
駕車肇事逃逸部分如不服本判決，應於收受送達後十日內向本院
提出上訴書狀，其未敘述上訴之理由者並得於提起上訴後十日內
向本院補提理由書（均須按他造當事人之人數附繕本）。
過失傷害部分不得上訴。
                                    書記官  廖婷璇
中　　華　　民　　國　　94　　年　　3 　　月　　1 　　日
附錄本案論罪科刑依據之法條：
刑法第一百八十五條之四：
駕駛動力交通工具肇事，致人死傷而逃逸者，處六月以上五年以
下有期徒刑。
刑法第二百八十四條：
因過失傷害人者，處六月以下有期徒刑、拘役或五百元以下罰金
，致重傷者，處一年以下有期徒刑、拘役或五百元以下罰金。
從事業務之人，因業務上之過失傷害人者，處一年以下有期徒刑
、拘役或一千元以下罰金，致重傷者，處三年以下有期徒刑、拘
役或二千元以下罰金。
